臺灣臺中地方法院民事判決
110年度中簡字第3013號
原      告  胡雅婷  
            吳武田  
共      同
訴訟代理人  吳信昌  
被      告  洪鉦捷  
上列當事人間請求損害賠償事件，本院於中華民國111 年1 月10
日言詞辯論終結，判決如下：
    主      文
被告應給付原告丙○○新臺幣144,732 元，及自民國110 年7 月31
日起至清償日止，按週年利率百分之5 計算之利息。
原告其餘之訴駁回。
訴訟費用由被告負擔百分之13，餘由原告負擔。
本判決得假執行。
　　事實及理由
一、原告主張：被告於民國110 年1 月2 日8 時15分許，駕駛車
    牌號碼000-0000號自用小客車，沿臺中市清水區臨港路六段
    390巷由南往北方向，欲左轉進入臨港路六段行駛時(下稱系
    爭路口)，疏未注意車前狀況及未暫停讓右方車先行即貿然
    左轉，適有訴外人乙○○駕駛原告丙○○所有之車牌號碼000-00
    00號自用小客車（下稱系爭車輛）搭載原告2人行經系爭路
    口時，為閃避被告車輛因而撞上慢車道分隔島，致原告甲○○
    受有左大腿、左膝挫傷、瘀傷及右小腿皮膚擦傷合併感染、
    原告丙○○則受有左下肢挫傷等傷勢，且因系爭車輛毀損狀況
    嚴重，致使原告丙○○需給付拖吊費送至修車廠維修。為此，
    爰依侵權行為之法律關係提起本件訴訟，請求被告賠償原告
    2人如附表所示損害。並聲明：⒈被告應給付原告丙○○新臺幣
    (下同)1,105,500元，及自起訴狀繕本送達翌日起至清償日
    止，按週年利率百分之5 計算之利息。⒉被告應給付原告甲○○22,600元，及自起訴狀繕本送達翌日起至清償日止，按週
    年利率百分之5 計算之利息。
二、被告抗辯：原告2人並未因本件事故受有體傷，此部分業經
    臺灣臺中地方檢察署以110年度偵字第13112號為不起訴處分
    確定，則原告請求醫療費用，即屬無據；此外，鑑定費應依
    兩造勝敗比例負擔，再者，原告提出之估價單上所舉維修項
    目並非本件事故所造成，且尚未計算折舊，則原告就修繕必
    要及費用以及交易價值之減損應為舉證之責，況訴外人乙○○
    駕駛系爭車輛亦有急煞、超速等疏失，就本件事故之發生亦
    有過失，則原告請求金額，實屬過高等語，並聲明：原告之
    訴駁回。
三、得心證之理由
　㈠原告主張系爭車輛與被告車輛於前開時地發生事故，業據原
    告提出系爭車輛行照、臺中市車輛行車事故鑑定委員會鑑定
    報告、診斷證明書、車損照片、醫療收據、鑑定費用收據、
    估價單、拖吊費用單據為證（本院卷第35至69頁），並經本
    院調閱臺中市政府警察局道路交通事故調查卷宗核閱無訛（
    本院卷第71至101頁），兩造於上開時地發生本件事故及原
    告支出鑑定費用、拖吊費用之事實，為被告所不爭執，是此
    部分事實應堪以認定，本院自得採為判決之基準。
　㈡按汽車、機車或其他非依軌道行駛之動力車輛，在使用中加
    損害於他人者，駕駛人應賠償因此所生之損害，但於防止損
    害之發生，已盡相當之注意者，不在此限，民法第191 條之
    2 定有明文。查本件被告駕駛車牌號碼000-0000號自用小客
    車，行經系爭路口時貿然左轉，致乙○○所駕駛之系爭車輛因
    閃避被告車輛不及，而不慎自行撞擊慢車道分隔島，又被告
    於其駕駛車輛於該處時，對於防止兩車之事故發生，如何已
    盡相當之注意義務乙節，既未能舉證以實其說，依上開說明
    ，本即應推定被告之駕駛行為係有過失，而應負賠償之責。
　㈢次按汽車行駛至無號誌而無交通指揮人員指揮之交岔路口，
    其轉彎支線道車應暫停讓幹線道車先行，道路交通安全規則
    第102 條第1 項第2 款定有明文。本件被告固抗辯本件車禍
    事故兩車並無碰撞，原告之使用人乙○○駕駛系爭車輛有急煞
    及超速過失等語。然查，被告於審理時自陳行經系爭路口時
    並未注意到幹線道是否有來車通行，是視線死角等語 (本院
    卷第172 頁 )，再者本件經送請臺中市車輛行車事故鑑定委
    員會鑑定結果：被告駕駛自用小客車，行至無號誌交岔路口
    ，少線道左轉彎車未暫停讓多線道直行車先行致生事故為肇
    事主因，有該會中市車鑑0000000號鑑定書附卷可參（本院
    卷第39至40頁），依此，被告疏未注意左轉彎車未暫停讓多
    線道直行車先行致生本件事故，堪以認定，原告丙○○主張被
    告就本件事故之發生負過失之責任，即屬可採。
　㈣再按因故意或過失，不法侵害他人之權利者，負損害賠償責
    任；不法侵害他人之身體或健康者，對於被害人因此喪失或
    減少勞動能力或增加生活上之需要時，應負損害賠償責任；
    不法侵害他人之身體、健康、名譽、自由、信用、隱私、貞
    操，或不法侵害其他人格法益而情節重大者，被害人雖非財
    產上之損害，亦得請求賠償相當之金額。民法第184 條第1 
    項前段、第193 條第1 項、第195 條第1 項前段分別定有明
    文。本件被告既過失不法侵害原告丙○○財產權，則原告丙○○
    依上開規定請求被告負侵權行為損害賠償之責，洵屬有據。
    茲就原告各項請求說明如下：
　1.醫藥費部分
　　原告甲○○及丙○○於車禍當下警詢時均未告知身體有疼痛、訴
    外人乙○○亦未提及原告2人有何不適，有警詢筆錄附卷可參
    ，另原告丙○○於事故後約6日方至院就診，診斷傷勢為左下
    肢挫傷，另原告甲○○則於事故後約14日方至院就診，診斷傷
    勢為左大腿挫傷及淤傷、右小腿部皮膚擦傷合併感染等情，
    有漢忠醫院診斷證明書附卷可參，既其等並非事故當日及時
    就診，所受傷勢亦非重，即非無事故後就醫前另行受傷之可
    能，此外，原告就此部分並未再舉證以佐其說，而被告涉犯
    之傷害犯行，易經臺灣臺中地方檢察署以110年度偵字第131
    12號為不起訴處分確定，則原告主張受有前開傷害，尚非有
    據，依此，原告請求醫藥費之損失，即非可採。
　2.拖車費、鑑定費
　　被告就原告主張之拖車費及鑑定費並不爭執（本院卷第151
    頁），則原告此部分請求即屬有據，應屬可取。
　3.系爭車輛交易價值之減損
　　按損害賠償之目的在於填補所生之損害，故於物被毀損時，
    被害人除得請求修補或賠償修復費用，以填補「技術性貶值
    」之損失而回復物之物理性原狀外，就其物因毀損所減少之
    交易價值，亦得請求賠償，以填補「交易性貶值」之損失而
    回復物之價值性原狀（最高法院93年度台上字第381號、91
    年度台上字第1114號判決意旨可資參照）。經查，本件經送
    臺中市直轄市汽車商業同業公會鑑價，經該會鑑定結果，系
    爭車輛出廠日期為103年1月，因本件事故修復前後價差為8
    萬元乙情，有臺中市直轄市汽車商業同業公會110年12月16
    日鑑定書附卷可參（本院卷第157頁）。本院審酌臺中市汽
    車商業同業公會乃汽車業界之公會，對於汽車市價行情判定
    具一定公信力並具參考價值，則本院衡酌上開鑑定資料、系
    爭車輛車損情形及事故車對於消費者心理之影響等因素，認
    前開鑑定結果為可採。從而，原告請求車輛價值減損8萬元
    ，應屬有據。　
  4.系爭車輛修繕費用
　　原告丙○○已支付系爭車輛修復費用677,700 元（含零件費用
    582,200 元、烤漆費用33,500元、工資費用62,000元），有
    估價單附卷可稽（本院卷第53至59頁），而系爭車輛之修理
    費，既以新零件更換被毀損之舊零件，則原告以修理費用作
    為損害賠償之依據時，自應將零件折舊部分予以扣除始屬合
    理。依行政院所頒「固定資產耐用年數表」及「固定資產折
    舊率表」之規定，系爭車輛耐用年數為5 年，依定率遞減法
    每年折舊千分之369 ；另依營利事業所得稅查核準則第95條
    第6 項規定「固定資產提列折舊採用定率遞減法者，以1 年
    為計算單位，其使用期間未滿1 年者，按實際使用之月數相
    當於全年之比例計算之，不滿1 月者，以1 月計」，系爭車
    輛自出廠日即103年1 月間（本院卷第155 頁），至110 年1
     月2日本件車禍發生時，實際使用期間已逾5 年餘，關於零
    件折舊部分應受到不得超過10分之9 之限制，故應以10分之
    9 計算其折舊。依上開說明折舊後，零件部分原告丙○○得請
    求之金額為58,220元（計算式：582,200 ×0.1 ＝58220）。
    從而，系爭車輛零件費用58,220元，加計烤漆費用33,500 
    元、工資費用62,000 元（烤漆、工資不生折舊問題），是
    系爭車輛之合理修復費用為153,720元(計算式：58220＋3350
    0＋62000＝153,720) 之範圍內，即屬合理；逾此範圍之請求
    即屬無據。
　5.慰撫金
　　按不法侵害他人之身體、健康、名譽、自由、信用、隱私、
    貞操，或不法侵害其他人格法益而情節重大者，被害人雖非
    財產上之損害，得請求賠償相當之金額；民法第195條第1項
    前段定有明文。本件原告固向被告請求慰撫金，惟原告身體
    法益並未受有傷害，業如前述，則原告向被告請求慰撫金，
    即非有據，亦非可採。
　6.綜上，原告丙○○因系爭事故所受損害為241,220元(計算式：
    3000＋153720＋4500＋80000＝241220)。
　㈤又按損害之發生或擴大，被害人與有過失者，法院得減輕賠
    償金額，或免除之，為民法第217 條第1 項所明定，其立法
    目的在於平衡被害人與加害人之賠償責任，即被害人本身對
    於損害之發生或擴大與有過失時，由法院斟酌情形，減輕或
    免除加害人之賠償金額，以免失諸過苛。因之不論加害人之
    行為係故意或過失，僅須被害人就損害之發生或擴大，有應
    負責之事由，不問其係出於故意或過失，基於衡平原則及誠
    實信用原則，即有該法條所定過失相抵原則之適用。又民法
    第224 條所定債務人就其代理人或使用人等履行輔助人之故
    意或過失應負同一責任，而得類推適用於同法第217 條被害
    人（損害賠償權利人）與有過失之規定者，細繹其法意，應
    以第三人及債務人（損害賠償權利人）之履行輔助人之過失
    ，同屬造成損害之原因，而由債務人（損害賠償權利人）向
    其履行輔助人以外之第三人請求損害賠償時，始有其適用（
    最高法院88年度台上字第2631號、81年度台上字第959 號判
    決要旨參照）。再按行經無號誌之交岔路口，應減速慢行，
    道路交通安全規則第93條第1項第2款定有明文。查事故地點
    為無號誌交岔路口，被告車輛無車損，系爭車輛前車頭及左
    側車身受損，有事故現場照片在卷可參，另參照事故現場圖
    及行車紀錄器內容，訴外人乙○○駕駛系爭車輛，行經無號誌
    交岔路口，未減速慢行致遇狀況煞閃不及撞安全島，因而發
    生本件事故，另臺中市行車事故鑑定委員會中市車鑑000000
    0號鑑定書附卷可參（本院卷第39至40頁），原告2人係乙○○
    駕駛系爭車輛所搭載之人，藉由乙○○而擴大活動範圍，應認
    乙○○為原告2人之使用人，依上開說明，原告2人應承擔其使
    用人即乙○○之過失責任，本院綜合上情，審酌雙方對本件車
    禍發生之原因力及違反義務之程度，認被告就本件車禍應負
    60％之過失責任，原告則應負40％之過失責任，則經過失相抵
    後，是原告丙○○因本件車禍全部得請求之金額為144,732元
    （計算式：241220×0.6=144732 )。
四、末按給付無確定期限者，債務人於債權人得請求給付時，經
    其催告而未為給付，自受催告時起，負遲延責任，其經債權
    人起訴而送達訴狀者，與催告有同一之效力；遲延之債務，
    以支付金錢為標的者，債權人得請求依法定利率計算之遲延
    利息；應付利息之債務，其利率未經約定，亦無法律可據者
    ，週年利率為百分之5，民法第229 條第2 項、第233 條第1
     項前段、第203 條分別定有明文。本件原告丙○○對被告之
    侵權行為損害賠償債權，核屬無確定期限之給付，既經原告
    丙○○提起本件訴訟，且起訴狀繕本於110 年7 月30日送達被
    告，有本院送達證書附卷可參（本院卷第109頁），則被告
    應自110 年7 月31日起至清償日止，給付按週年利率百分之
    5 計算之利息，應屬可採。　　
五、從而，原告丙○○本於侵權行為之法律關係，請求被告給付14
    4,732 元及自110 年7 月31 日起至清償日止，按週年利率
    百分之5 計算之利息，為有理由，應予准許；原告甲○○未能
    舉證系爭傷勢為被告所造成，則原告請求被告負侵權行為損
    害賠償之責，尚非有據，為無理由，應予駁回。
六、本件原告勝訴部分係依民事訴訟法第427 條第1 項規定適用
    簡易訴訟程序，所為被告敗訴之判決，應適用民事訴訟法第
    389 條第1 項第3 款之規定，依職權宣告假執行。
七、本件事證已臻明確，兩造其餘攻擊防禦方法，核與判決結果
    不生影響，爰不逐一論述。　　
八、訴訟費用負擔之依據：民事訴訟法第79條。　　
中　　華　　民　　國　　111 　年　　2 　　月　　23　　日
                  臺灣臺中地方法院臺中簡易庭
                              法　官　陳航代
以上為正本，係照原本作成。
如不服本判決，應於送達後20日內，向本院提出上訴狀並表明上
訴理由，如於本判決宣示後送達前提起上訴者，應於判決送達後
20日內補提上訴理由書（須附繕本）。如委任律師提起上訴者，
應一併繳納上訴審裁判費。 
中　　華　　民　　國　　111 　年　　3 　　月　　1 　　日
                              書記官  廖鳳美　　　　　　
附表：
請求項目 丙○○ 甲○○ 醫療費用 300元 2,600元 鑑定費用 3,000元 未請求 車輛維修費用 677,700元 未請求 拖吊費用 4,500元 未請求 交易價值減損 400,000元 未請求 精神慰撫金 20,000元 20,000元 總      額 1,105,500元 26,000元